【裁判字號】    97,易,998
【裁判日期】    980122
【裁判案由】    恐嚇取財
【裁判全文】
臺灣雲林地方法院刑事判決               97年度易字第998號
公  訴  人  臺灣雲林地方法院檢察署檢察官
被      告  丙○○
上列被告因恐嚇取財案件，經檢察官提起公訴（97年度偵字第45
88號），被告於準備程序進行中，就被訴事實為有罪之陳述，經
本院合議庭裁定由受命法官獨任進行簡式審判程序，判決如下：
    主  文
丙○○幫助共同意圖為自己不法之所有，以恐嚇使人將本人之物
交付，處有期徒刑伍月，如易科罰金，以新臺幣壹仟元折算壹日
。
    事實及理由
壹、程序事項：
    本件經被告於準備程序期日為有罪之陳述，經受命法官告知
    簡式審判程序之旨，並聽取當事人之意見後，本院認無不得
    或不宜改依簡式審判程序進行之處，爰依刑事訴訟法第273
    條之1 第1 項，裁定由受命法官獨任進行簡式審判程序，則
    依據刑事訴訟法第273 條之2 、同法第159 條第2 項之規定
    ，不適用傳聞法則有關限制證據能力之相關規定；並得依同
    法第310 條之2 之準用同法第454 條之規定製作略式判決書
    ，依法僅需記載犯罪事實、證據名稱及應適用之法條，並得
    以簡略方式為之，合先敘明。
貳、實體事項：
一、構成犯罪事實：
    丙○○能預見將行動電話SIM 卡、銀行帳戶提供與不詳身分
    之成年人使用，足供他人作為財產犯罪之工具，竟仍基於幫
    助他人恐嚇取財之不確定故意，於民國97年3 月28日，在彰
    化縣花壇鄉華南國小附近，向不知情之友人翁志瑋（另為不
    起訴處分）借用中華郵政股份有限公司大村郵局帳號000000
    00000000號帳戶（下稱大村郵局帳戶）之存摺、提款卡及密
    碼後，於同日10、11時許，在同鄉麥當勞附近，將之前以自
    己名義向遠傳電信股份有限公司業者申辦行動電話門號0000
    000000號（下稱遠傳門號）SIM 卡，及上開郵局帳戶之存摺
    、提款卡、密碼，以新臺幣（下同）3,000 元之代價，交與
    姓名年籍不詳、外號「沈老闆」之成年男子，而容任他人作
    為財產犯罪之工具。「沈老闆」於取得上開遠傳門號及大村
    郵局帳戶後，即與所屬俗稱擄鴿勒贖之竊盜及恐嚇取財犯罪
    集團成員共同意圖為自己不法所有，於不詳時地，竊取乙○
    ○所有飛經該處之賽鴿，並從賽鴿腳環取得乙○○電話號碼
    ，而於同日13時許，以上開遠傳門號與在雲林縣西螺鎮之乙
    ○○電話聯絡，恫稱手上有其賽鴿，如欲取回，則需匯款6,
    000 元至上開大村郵局帳戶內等語，致乙○○心生畏懼，後
    經討價還價以3,000 元成交，乃依指示於同日14時28分許，
    在雲林縣西螺鎮西螺郵局，將3,000 元匯入上開大村郵局帳
    戶內，隨即遭該擄鴿勒贖集團提領得手，嗣經乙○○報警循
    線查獲上情。
二、認定犯罪事實所憑之證據名稱：
  (一)證人即被害人乙○○之證述。
  (二)同案被告翁志瑋於警詢、偵訊之供述。
  (三)被告與同案被告翁志瑋間之電話錄音譯文
  (四)大村郵局帳號00000000000000號帳戶之開戶基本資料、歷史
    交易清單、郵政國內匯款執據、「0000000000」門號通聯調
    閱查詢單。
  (五)被告丙○○之自白。
三、論罪科刑之理由：
  (一)查被告丙○○將自己申請行動電話「0000000000」之SIM 卡
    及翁志瑋申請之大村郵局存摺、提款卡、密碼等物交予外號
    「沈老闆」與其所屬擄鴿勒贖集團使用，顯為他人之恐嚇取
    財之犯行提供助力，尚無以自己實施之意思，而與他人有共
    同犯罪之犯意聯絡，並無參與或分擔恐嚇取財犯罪之構成要
    件行為，係幫助「沈老闆」所屬擄鴿勒贖集團詐騙被害人乙
    ○○之財物，核其所為，係犯刑法第30條第1 項前段、第34
    6 條第1 項之幫助恐嚇取財罪。
  (二)被告係幫助他人犯罪，應依刑法第30條第2 項之規定，按正
    犯之刑減輕之。
  (三)又本件恐嚇取財集團之成員有數人，分工向他人收購行動電
    話門號及帳戶等物，再持之向被害人恐嚇取財，該詐騙集團
    成員間，有犯意聯絡及行為分擔，均為共同正犯。
  (四)又被告以一行為同時出售自己申請「0000000000」門號SIM
    卡及翁志瑋申請之大村郵局存摺、提款卡、密碼等物，乃係
    一行為觸犯相同罪名之2 罪，為想像競合犯關係，應依刑法
    第55條前段之規定，從一情節較重之出售大村郵局存摺、提
    款卡、密碼等物之罪處斷。
  (五)爰審酌被告明知提供其所申設之行動電話門號，可能供詐騙
    集團持以詐騙他人之用，危害社會正常交易安全，增加被害
    人尋求救濟之困難，並使犯罪之追查趨於複雜，而仍幫助犯
    罪集團成員從事恐嚇取財行為，顯見其惡性非輕，造成被害
    人遭恐嚇匯出3,000 元，被害人所受之損害尚非不重，惟其
    僅國中畢業，智識程度不高，原與家人一起從事水泥工，目
    前經友人介紹擔任貨運公司司機，因沒錢繳手機費用，一時
    糊塗，方販賣手機之SIM 卡及帳戶予「沈老闆」，其犯罪動
    機、目的、手段，均屬不適當，然於犯罪後已知悔悟並坦承
    犯行，犯罪後態度尚佳等一切情狀，量處如主文所示之刑，
    並諭知易科罰金之折算標準，以資儆懲。至於檢察官求處有
    期徒刑7 月，本院審酌上情，認稍嫌過重，並不適宜，附此
    敘明。
四、應適用之法條：
  (一)刑事訴訟法第273 條之1 第1 項、第299 條第1 項前段、第
    310 條之2 、第454 條。
  (二)刑法第30條第1 項前段、第2 項、第28條、第346 條第1 項
    、第55條前段、第41條第1 項前段，刑法施行法第1 條之1
    第1 項、第2 項前段。
本案經檢察官甲○○到庭執行職務。
中    華    民    國    98    年    1     月    22    日
                  刑事第四庭    法  官  李淑惠
以上正本證明與原本無異。
如不服本判決應於收受判決後10日內向本院提出上訴書狀，並應
敘述具體理由；其未敘述上訴理由者，應於上訴期間屆滿後20日
內向本院補提理由書（均須按他造當事人之人數附繕本）。「切
勿逕送上級法院」。
                                書記官  林佳慧
中    華    民    國    98    年    1     月    22    日
附錄論罪科刑法條全文
中華民國刑法第346條（單純恐嚇罪）
意圖為自己或第三人不法之所有，以恐嚇使人將本人或第三人之
物交付者，處6 月以上5 年以下有期徒刑，得併科1 千元以下罰
金。
以前項方法得財產上不法之利益，或使第三人得之者，亦同。
前二項之未遂犯罰之。


司法院資訊處製作；財團法人民間司法改革基金會備份。
